【裁判字號】    99,裁,377
【裁判日期】    990211
【裁判案由】    公職人員利益衝突迴避法
【裁判全文】
最  高  行  政  法  院  裁  定
                                       99年度裁字第377號
上  訴  人  甲○○
被 上訴 人  監察院
代  表  人  乙○○
上列當事人間公職人員利益衝突迴避法事件，上訴人對於中華民
國98年11月19日臺北高等行政法院98年度訴字第1304號判決，提
起上訴，本院裁定如下：
    主  文
上訴駁回。
上訴審訴訟費用由上訴人負擔。
    理  由
一、按對於高等行政法院判決之上訴，非以其違背法令為理由，
    不得為之，行政訴訟法第242條定有明文。依同法第243條第
    1項規定，判決不適用法規或適用不當者，為違背法令；而
    判決有同條第2項所列各款情形之一者，為當然違背法令。
    是當事人對於高等行政法院判決上訴，如依行政訴訟法第24
    3條第1項規定，以高等行政法院判決有不適用法規或適用不
    當為理由時，其上訴狀或理由書應有具體之指摘，並揭示該
    法規之條項或其內容；若係成文法以外之法則，應揭示該法
    則之旨趣；倘為司法院解釋或本院之判例，則應揭示該判解
    之字號或其內容。如以行政訴訟法第243條第2項所列各款情
    形為理由時，其上訴狀或理由書，應揭示合於該條項各款之
    事實。上訴狀或理由書如未依此項方法表明，或其所表明者
    與上開法條規定不合時，即難認為已對高等行政法院判決之
    如何違背法令有具體之指摘，其上訴自難認為合法。
二、緣上訴人於民國（下同）91年3月1日至95年2月28日擔任澎
    湖縣望安鄉（下稱望安鄉）鄉長，為公職人員利益衝突迴避
    法（下稱利益衝突迴避法）第2條規定之公職人員，而於91
    年3月5日至92年12月31日雇用許義旦為望安鄉公所圖書館臨
    時人員，嗣經被上訴人所屬公職人員財產申報處調查結果，
    認上訴人未依法迴避，雇用許義旦為望安鄉公所圖書館臨時
    人員，直接使許義旦獲取利益衝突迴避法第4條第3項所規定
    其他人事措施之「非財產利益」，違反該法第6條及第10條
    第1項第2款之規定，乃依利益衝突迴避法第16條規定，以97
    年12月19日（97）院台申利罰字第0971810552號處分書裁罰
    新臺幣1,000,000元。上訴人不服，遂循序提起行政訴訟。
三、本件上訴人對於臺北高等行政法院之判決上訴，主張略以：
    (一)觀乎利益衝突迴避法第4條第3項立法理由可知，該條項所
    指「其他人事措施」，係指與公務人員任用法之任用、升遷
    、調動同等概念之名詞，而非指技工、工友及臨時人員等非
    依公務人員任用法任用人員之聘僱，法務部92年9月22日法
    政字第0920039451號函釋，將技工、工友及臨時人員之聘僱
    ，納入上開「其他人事措施」之範疇，尚有未合。況許義旦
    所擔任圖書館臨時人員，並非編制內人員，亦無職缺及官等
    ，故非屬「聘用」、「約僱」，而屬僱傭，雙方不發生公法
    上之職務關係，且許義旦擔任圖書館臨時人員所獲得之報酬
    係其付出勞力之代價，亦非「不當利益」之輸送，故雇用許
    義旦所擔任圖書館臨時人員與利益衝突迴避法第4條第3項之
    要件不符，原判決玩弄文字、羅織入罪，顯有判決不適用法
    規或適用不當之違法。(二)上訴人於聘用許義旦之初，業已先
    後函詢望安鄉公所人事管理員陳小雄、澎湖縣政府之意見，
    均未獲明確答覆，足見主辦單位亦無從知悉利益衝突迴避法
    之規定，卻要求上訴人瞭解相關法律規定，實強人所難；況
    利益衝突迴避法第4條第3項所謂「其他人事措施」若真具體
    明確，則法務部又何須於92年發布前揭函釋，故上訴人就本
    件違反利益衝突迴避法乙節，實無故意及過失，原判決就此
    未予採認，自有判決違背經驗法則、論理法則及判決不備理
    由之違法等語。查，原判決對於利益衝突迴避法之立法意旨
    及迴避制度之設計目的，上訴人身為望安鄉長卻以二等親屬
    擔任望安鄉公所圖書館臨時人員，屬利益衝突迴避法第4條
    第3項所稱「其他人事措施」之範疇；而上訴人對於本件違
    規事實，具有故意或過失等情，業已詳述其得心證之理由，
    並無違誤。上訴意旨雖以原判決違背法令為由，然核其上訴
    狀所載內容，或係重述其在原審業經主張而為原判決摒棄不
    採之陳詞，或係執其一己之法律見解，就原審所為論斷或駁
    斥其主張之理由，泛言原判決有不適用法規或適用不當或理
    由不備之違法。而非具體表明原判決究竟有如何合於不適用
    法規或適用不當、或有行政訴訟法第243條第2項所列各款之
    情形，尚難認為已對原判決之如何違背法令有具體之指摘。
    依首揭規定及說明，應認其上訴為不合法，應予駁回。
四、據上論結，本件上訴為不合法。依行政訴訟法第249條第1項
    前段、第104條，民事訴訟法第95條、第78條，裁定如主文
    。
中    華    民    國    99    年    2     月    11    日
                    最高行政法院第七庭
                        審判長法官  藍  獻  林
                              法官  林  文  舟
                              法官  廖  宏  明
                              法官  張  瓊  文
                              法官  姜  素  娥
以  上  正  本  證  明  與  原  本  無  異
中    華    民    國    99    年    2     月    11    日
                              書記官  賀  瑞  鸞


司法院資訊處製作；財團法人民間司法改革基金會備份。
